【裁判字號】    92,易,661
【裁判日期】    920520
【裁判案由】    詐欺
【裁判全文】
臺灣板橋地方法院刑事判決                          九十二年度易字第六六一號
    公  訴  人  臺灣板橋地方法院檢察署檢察官
    被      告  甲○○
右列被告因詐欺案件，經檢察官提起公訴（九十一年度偵字第一四六一二號），本院
判決如左：
    主  文
甲○○無罪。
    理  由
一、公訴意旨略以：被告甲○○前以開設裝潢行為藉口，向乙○○詐騙金錢而觸犯詐
    欺罪，業經本院依八十七年易字第五一七號判決有期徒刑三月確定，甫於民國（
    下同）八十七年九月十四日入監執行有期徒刑完畢，仍不知悔改。甲○○復基於
    意圖為自己不法所有之概括犯意，重施故技，先行以吳國銘所交付之支票清償先
    前欠款以取信之，繼而向乙○○誆稱：自己準備從事裝潢業，需要資金周轉等語
    ，並且印製載有「春福工程行、乙○○」之名片以博取乙○○之信任，進而自九
    十一月二十二日起至同年二月二十八日止，陸續向乙○○借得新台幣（下同）三
    十二萬元，得手後據為己有；並交付乙紙由自己所簽發，到期日為九十一年三月
    二十七日、票面金額三十二萬之本票予乙○○收受，惟本票屆期未獲付款，甲○
    ○逃避無蹤，並否認有何借錢之事實，乙○○始知受騙，因認被告係犯刑法第三
    百三十九條第一項之詐欺取財罪嫌。
二、按犯罪事實應依證據認定之，無證據不得推定其犯罪事實。又不能證明被告犯罪
    者，應諭知無罪之判決，刑事訴訟法第一百五十四條、第三百零一條第一項前段
    分別定有明文。而認定不利於被告之事實，須依積極證據，苟積極證據不足為不
    利於被告事實之認定時，即應為有利於被告之認定，更不必有何有利之證據；告
    訴人之指訴係以使被告受刑事訴追為目的，是其陳述是否與事實相符，仍應調查
    其他證據以資審認，最高法院迭著有判例可循（最高法院三十年上字第八一六號
    、五十二年台上字第一三ＯＯ號判例參照）。又按刑法第三百三十九條第一項詐
    欺取財罪之成立，以意圖為自己或第三人不法所有，以詐術使人將本人或第三人
    之物交付為要件，故須具備：(一)行為人有為自己或第三人不法所有之主觀意圖。
    (二)行為人向被害人施用詐術。(三)被害人因其詐術而陷於錯誤，而交付本人或第三
    人之物等三項構成要件始足當之，苟欠缺其一，即無從成立該罪。
三、被告堅詞否認有何詐欺犯行，辯稱：我與乙○○七十五年就認識了，我們是男女
    朋友，當時她在幫人家按摩，我常在金錢上支援她，她就把我當冤大頭，予取予
    求，八十三年一月份某天晚上，她把迷藥放在魚湯裡給我喝，我就變得很豪爽，
    答應她以後我三分之一的薪水要給她，三分之一我拿回去養家，三分之一我自己
    用，當天晚上她抓著我的手，簽下切結書及本票，不知道簽下了幾張本票，本案
    她又拿出一張，她想藉此叫我跟她在一起，她說只要我乖乖跟她同居，她就不告
    我，我根本沒有跟她借三十二萬元等語。公訴人認被告涉嫌詐欺取財罪，主要係
    以告訴人乙○○之指訴及證人唐殿璋、何宜燕、李素蓮於偵查中證述乙○○向其
    等借錢，表示要借給男友甲○○從事裝潢業之證詞，和印有「春福工程行、乙○
    ○」之名片、本票一紙為其依據。惟查：
  (一)證人乙○○到庭結證稱：我和被告是朋友關係，有一段時間我們感情不錯，被告
    從七十九年開始有跟我借錢，都有還我，只有一筆經過訴訟才還，他跟我借很多
    筆，金額很亂，我已經不太記得哪些錢是他自己還我的，我總共借給他五百五十
    萬元，到九十一年一月間，他還欠我兩百多萬，我仍同意借給他三十二萬，因為
    他說他欠我的兩百萬元，從九十年一月開始，他賺的錢都要交給我，他從九十年
    一月到九十一年一月都有做到，有時是拿票據給我，有時拿現金給我，票據也都
    有兌現，九十一年一月十五日他說他要跟吳國銘合作，作裝潢工程，這樣還錢比
    較快，我對裝潢是外行，聽不太懂，也不知道他要標什麼工程，我會借錢給他，
    是因為他之前的借款都有還我，所以我才相信他，再借錢給他，名片是九十年三
    、五月間，被告帶我去印的，他說如果用我的名字印名片，到時候我可以直接收
    工程款，我有用過名片幫被告介紹生意，我這次告被告是因為他沒有把錢還我，
    他說他要投資，也沒有去投資，而且還把手機換掉等語，足認被告與乙○○二人
    金錢往來已有十餘年，乙○○於長達十餘年之時間，大量借款予甲○○，顯見二
    人應交情匪淺，且依乙○○自稱於九十一年一月甲○○向伊借款三十二萬元時，
    甲○○尚積欠伊兩百萬元並未還清，則乙○○對於甲○○經濟狀況自屬知之甚詳
    ，尚難認其係遭詐騙所致，又乙○○所提出之名片，係早在九十年三、五月間即
    已印製，並非甲○○於九十一年一月借款時，用來取信乙○○之物品，亦為乙○
    ○證述明確，縱甲○○確有向乙○○借款之事實，亦尚難認甲○○係以名片取信
    乙○○，而有施用詐術之行為。
  (二)又乙○○於八十六年間，曾借款三十萬元給甲○○，嗣因甲○○所交付之本票並
    未兌現，乙○○對甲○○提出詐欺告訴，甲○○並經本院判刑有期徒刑三月確定
    乙節，有本院八十七年度易字第五一八號判決在卷可稽，依判決書之記載，甲○
    ○係向乙○○稱欲開設裝潢店經營生意，借款情節與本案如出一轍，乙○○為一
    正常智識程度之成年人，按照常理，豈有可能於八十六年遭騙三十萬元之後，繼
    續借款給甲○○，一直到九十一年，甲○○尚積欠其二百萬元之情形下，又再度
    為同樣言詞所騙，而出借三十二萬元？足認乙○○對甲○○提出詐欺告訴，或係
    憑事後甲○○有無還款為唯一依據，或有其他動機，而非陷於錯誤而交付金錢。
    至於三名證人雖均證稱乙○○向伊等借款之際，有表示係要借給男友甲○○，然
    並不能推論乙○○係遭甲○○詐騙所為，並不能做為對被告涉嫌詐欺取財罪之不
    利之認定。綜上所述，乙○○縱使有借款給甲○○之事實，亦係因為雙方情誼，
    以及甲○○過去與乙○○金錢往來之債信紀錄，並非因為甲○○於九十一年一月
    間，有對乙○○施用詐欺之行為，而亦無證據證明乙○○同意借款，係陷於錯誤
    所為，雙方縱有借款之事實，亦僅屬民事糾葛，尚與刑法詐欺取財罪之構成要件
    有間，係屬不能證明被告犯罪，應為無罪之諭知。
據上論斷，應依刑事訴訟法第三百零一條第一項，判決如主文。
本案經檢察官許景森提起公訴，檢察官陳孟黎到庭執行職務。
中      華      民      國    九十二    年      五      月     二十     日
                                          法  官    蕭  一  弘
右正本證明與原本無異。
如不服本判決，應於判決送達後十日內，向本院提出上訴狀。
                                          書記官    郭  玉  芬
中      華      民      國    九十二    年      五      月     二十     日


司法院資訊處製作；財團法人民間司法改革基金會備份。
